臺灣臺南地方法院刑事判決　　　
111年度原訴字第11號
公  訴  人  臺灣臺南地方檢察署檢察官
被      告  楊忠明


指定辯護人  公設辯護人林宜靜
上列被告因妨害公務等案件，經檢察官提起公訴（110年度偵字
第17909號），因被告於本院準備程序進行中，就被訴事實為有
罪之陳述，經合議庭裁定由受命法官獨任進行簡式審判程序，判
決如下：
    主  文
楊忠明駕駛動力交通工具犯妨害公務執行罪，處有期徒刑陸月，
如易科罰金，以新臺幣壹仟元折算壹日。緩刑參年，並應於緩刑
期間內，依附件所示本院調解筆錄之內容給付。
    事實及理由
一、本案犯罪事實及證據，除犯罪事實欄一、第6行以下更正為
    「竟基於侮辱公務員、駕駛動力交通工具對公務員施強暴及
    傷害之犯意」；證據部分另補充「楊忠明於本院之自白(本
    院第85頁)」，其餘均引用檢察官起訴書之記載（如附件）
    。
二、論罪科刑：
㈠、按刑法第135條第1項之罪，以對於公務員依法執行職務時施
    強暴脅迫為要件，同條第3項之「以駕駛動力交通工具犯之
    」加重其刑之規定，則考量以駕駛動力交通工具之方式犯妨
    害公務執行罪者，該等行為態樣對公務員之生命、身體、健
    康構成嚴重危害，而有加重處罰之必要（見刑法第135 條第
    3項於民國110年1月20日修正之立法理由）。查本件被告楊
    忠明騎乘動力交通工具，於員警陳兒慶拉住後車架、阻止離
    開時，仍執意前行，並導致員警受有四肢多處擦挫傷，被告
    行為自該當於刑法第135條第3項第1款、第1項以駕駛動力交
    通工具犯妨害公務執行罪之加重要件無訛。
㈡、核被告所為，係犯刑法第135條第3項第1款、第1項之駕駛動
    力交通工具妨害公務執行罪、修正前刑法第140條第1項之侮
    辱公務員罪及同法第277條第1項之傷害罪。
㈢、被告係以一行為同時觸犯上開數罪，為想像競合犯，應依刑
    法第55條前段規定，從一重之駕駛動力交通工具妨害公務執
    行罪處斷。
㈣、爰以行為人之責任為基礎，審酌被告騎乘動力交通工具違反
    交通規則而遭警方攔查，竟於警方依法執行職務時，對其辱
    罵、執意加速欲離開現場，致員警受有上開傷害，其行為除
    漠視國家公權力之執行，並可能危及值勤警員之生命、身體
    安全，對於社會公共秩序及警員之人身安全影響甚鉅，顯然
    欠缺法治意識，所為應予非難；復考量被告已與員警成立調
    解，犯後態度尚稱良好，兼衡其犯罪之目的、手段、情節，
    自述國中肄業之智識程度、未婚、從事防水工程臨時工等一
    切情狀，量處如主文所示之刑，並諭知易科罰金之折算標準
    。
㈤、被告於前案執畢後，5年內未曾因故意犯罪受有期徒刑以上刑
    之宣告，此有臺灣高等法院被告前案紀錄表附卷，因一時失
    慮，罹犯刑章，於本院審理時坦承犯行，應已反躬自省，經
    此偵審教訓，當知所警惕，信無再犯之虞，佐其與員警達成
    調解，積極賠償損害，足見悔意，員警並表示如被告依調解
    筆錄履行，願意原諒被告、同意被告緩刑，此有調解筆錄足
    參，可認其經此偵審程序及刑之宣告後，應已知所警惕而無
    再犯之虞，是本院認所宣告之刑以暫不執行為適當，爰依刑
    法第74條第1項第2款規定，宣告緩刑如主文，以啟自新。另
    為使被告能謹記本次教訓且填補其行為造成之損害，以發揮
    附條件緩刑制度之立意，期符合本案緩刑目的，爰併依同法
    第74條第2項第3款規定，命其於緩刑期間內依附件調解之內
    容給付賠償金。又以上為緩刑宣告附帶之條件，依刑法第75
    條之1第1項第4款規定，違反上開之負擔情節重大，足認原
    宣告之緩刑難收其預期效果，而有執行刑罰之必要者，得撤
    銷其緩刑之宣告，併此敘明。
　據上論斷，應依刑事訴訟法第273條之1第1項、第299條第1項
  前段、第310條之2、第454條第2項，刑法第135條第3項第1款
  、第1項、修正前第140條第1項、第277條第1項、第55條、第4
  1條第1項前段、第74條第1項第2款、第2項第3款，刑法施行法
  第1條之1，判決如主文。
本案經檢察官蔡佳蒨提起公訴、謝欣如到庭執行職務。
中　　華　　民　　國　　111 　年　　6 　　月　　28　　日
                  刑事第五庭    法　官  蔡奇秀
以上正本證明與原本無異。
如不服本判決應於收受本判決後20日內向本院提出上訴書狀，並
應敘述具體理由。其未敘述上訴理由者，應於上訴期間屆滿後20
日內向本院補提理由書狀（均須按他造當事人之人數附繕本）「
切勿逕送上級法院」。 
　　　　　　　　　　　　　　　　書記官　黃郁淇
中　　華　　民　　國　　111 　年　　6 　　月　　28　　日
附件：　　　　　　　　　
臺灣臺南地方檢察署檢察官起訴書
                                    110年度偵字第17909號
　　被　　　告　楊忠明　男　40歲（民國00年0月00日生）
　　　　　　　　　　　　住臺南市○○區○○街000巷0號
　　　　　　　　　　　　國民身分證統一編號：Z000000000號
上列被告因妨害公務等案件，業經偵查終結，認應提起公訴，茲
將犯罪事實及證據並所犯法條分敘如下：
　　　　犯罪事實
一、楊忠明於民國110年8月15日18時10分許，因騎乘電動自行車
    未戴安全帽，為執行考試安維勤務之員警陳兒慶攔查，並聞
    到楊忠明身上帶有酒味，故呼叫支援警力提供酒測器到場（
    楊忠明所涉公共危險罪嫌，另為不起訴處分）。楊忠明於現
    場因不耐等待，明知在場員警陳兒慶係依法執行公務之公務
    員，仍基於侮辱公務員、妨害公務、公然侮辱及傷害之故意
    ，辱罵陳兒慶「幹」、「有事情叫警察，沒事情叫懶趴」等
    語，貶損陳兒慶之名譽，並騎乘電動自行車離開現場，經陳
    兒慶拉住後車架，楊忠明仍執意前行，致陳兒慶摔倒在地，
    受有四肢多處擦挫傷之傷害，楊忠明即騎乘電動自行車離去
    。嗣經警通知楊忠明到案說明而查獲。
二、案經陳兒慶訴由臺南市政府警察局永康分局報告偵辦。
 　　　 證據並所犯法條
一、證據清單暨待證事實
編號 證據名稱 待證事實 1 被告楊忠明於警詢及偵查中之供述 被告有向告訴人陳兒慶辱罵「幹」、「有事情叫警察，沒事情叫懶趴」等語，且知悉告訴人拉住後車架，仍騎乘電動自行車前行之事實。 2 證人即告訴人陳兒慶於偵訊中之證述 上開犯罪事實全部。 3 證人孫紹恆於警詢及偵訊中之證述 被告騎乘電動自行車欲離開現場，經告訴人拉住後車架，被告仍繼續騎離現場，致告訴人跌倒之事實。 4 高雄榮民總醫院臺南分院診斷證明書、傷勢照片 告訴人受有犯罪事實欄所載傷害之事實。 5 錄影譯文、勘驗報告 本件案發經過。 
二、核被告所為，係犯刑法第135條第3項第1款之以駕駛動力交
    通工具犯妨害公務、修正前刑法第140條第1項之侮辱公務員
    、第277條第1項傷害等罪嫌。被告以一行為觸犯上開罪名，
    為想像競合犯，請依刑法第55條規定，從一重處斷。
三、依刑事訴訟法第251條第1項提起公訴。
　　此　致
臺灣臺南地方法院
中　　華　　民　　國　 111　　年　　4 　　月　　28　　日
　　　　　　　　　　　　　　　檢察官  蔡  佳  蒨 
本件證明與原本無異
中　　華　　民　　國   111    年    5     月     5    日
　　　　　　　　　　　　　　　書記官  陳  柏  軒  
所犯法條： 
中華民國刑法第135條
對於公務員依法執行職務時，施強暴脅迫者，處 3 年以下有期
徒刑、拘役或 30 萬元以下罰金。
意圖使公務員執行一定之職務或妨害其依法執行一定之職務或使
公務員辭職，而施強暴脅迫者，亦同。
犯前二項之罪而有下列情形之一者，處 6 月以上 5 年以下有期
徒刑：
一、以駕駛動力交通工具犯之。
二、意圖供行使之用而攜帶兇器或其他危險物品犯之。
犯前三項之罪，因而致公務員於死者，處無期徒刑或 7 年以上
有期徒刑；致重傷者，處 3 年以上 10 年以下有期徒刑。
中華民國刑法第140條(修正前)
於公務員依法執行職務時，當場侮辱或對於其依法執行之職務公
然侮辱者，處六月以下有期徒刑、拘役或三千元以下罰金。
對於公署公然侮辱者，亦同。
中華民國刑法第277條
傷害人之身體或健康者，處 5 年以下有期徒刑、拘役或 50 萬
元以下罰金。
犯前項之罪，因而致人於死者，處無期徒刑或 7 年以上有期徒
刑；致重傷者，處 3 年以上 10 年以下有期徒刑。

附件
本院111年度南司刑移調字第414號調解筆錄